臺灣高等法院刑事裁定
110年度毒抗字第1650號
抗  告  人  
即  被  告  劉明智


上列抗告人因違反毒品危害防制條例案件，不服臺灣臺北地方法
院中華民國110年11月4日裁定（110年度毒聲字第930號），提起
抗告，本院裁定如下：
    主  文
抗告駁回。
    理  由
一、原裁定意旨略以：
  ㈠被告於民國110年4月18日凌晨0時52分為警採集之尿液，確為
    其本人排放並裝瓶封緘等情，業據被告於警詢及原審法院訊
    問時自陳在卷；上開尿液，分經法務部調查局、台灣尖端先
    進生技醫藥股份有限公司檢驗，尿中確檢出安非他命、甲基
    安非他命成分，檢體編號亦互核相符。是以，被告經採集之
    尿液送檢驗後，結果呈現安非他命、甲基安非他命陽性反應
    ，足認其確有於上開時間為警採尿時起回溯72小時內之某時
    ，在不詳地點，以不詳方式施用第二級毒品甲基安非他命之
    行為。被告矢口否認有何施用第二級毒品甲基安非他命之犯
    行，辯稱：我只有施用FM2（即第三級毒品氟硝西泮），沒
    有施用甲基安非他命云云，委無足採。
　㈡被告前於94年間因施用毒品案件，經原審法院以94年度毒聲
    字第568號裁定送勒戒處所觀察、勒戒後，認無繼續施用毒
    品之傾向，於95年2月9日釋放出所，並經臺灣臺北地方檢察
    署檢察官以95年度毒偵字第148號、95年度毒偵緝字第17、1
    8號為不起訴處分確定，迄今並無再受觀察、勒戒或強制戒
    治等保安處分之裁判及執行，是被告於前開觀察、勒戒執行
    完畢釋放後，逾3年再犯本件施用毒品罪，且衡以被告於原
    審法院訊問時仍否認上開施用第二級毒品犯行，可見其不能
    坦然面對自己施用毒品之惡習，佐以實務上戒癮治療須經被
    告同意（毒品戒癮治療實施辦法及完成治療認定標準第6條
    第1項），並須被告協力完成多種檢驗、評估始得進入戒癮
    治療計畫（毒品戒癮治療實施辦法及完成治療認定標準第8
    條參照），如被告不欲真誠配合進行戒癮治療，實無可能完
    成戒癮療程，因此檢察官斟酌個案情節後，認不宜為附命完
    成戒癮治療之緩起訴處分，逕向原審法院聲請裁定送觀察、
    勒戒，乃其裁量權限，難認有何違法或裁量權濫用情事，於
    法亦無違誤，應予准許。依毒品危害防制條例第20條第3項
    、第1項，觀察勒戒處分執行條例第3條第1項規定，聲請裁
    定將被告送勒戒處所觀察、勒戒等語。
二、抗告意旨略以：抗告人於110年4月18日凌晨駕車時為警攔查
    ，當場被警查獲FM2安眠藥19顆，因其處理家中土地買賣未
    到庭，抗告人在開第2庭時否認有吸食第二級毒品，不清楚
    為何會驗出二級反應，原裁定推斷其於72小時內在家中使用
    毒品，為不實之事。抗告人於95年2月9日勒戒釋放後，至今
    已10幾年未曾吸食二級毒品，特此提起抗告，以示清白云云
    。
三、本院查：
  ㈠抗告人即被告劉明智為警查獲後經其同意所採集之尿液，經
    送法務部調查局以液相層析飛行時間質譜法、液相層析串聯
    質譜法為鑑定方法，以及送台灣尖端先進生技醫藥股份有限
    公司以酵素免疫分析法(EIA)初步檢驗，再以氣相層析質譜
    儀法(GC/MS)確認檢驗結果，均確呈安非他命、甲基安非他
    命陽性反應等情，有採證同意書、法務部調查局110年6月30
    日調科壹字第11003214020號鑑定書、臺北市政府警察局偵
    辦毒品案件尿液檢體委驗單、台灣尖端先進生技醫藥股份有
    限公司濫用藥物檢驗報告等件在卷可稽（見毒偵卷第41、45
    、51、87頁），而以酵素免疫分析(EIA)等方式為初步篩檢
    者，固具有相當程度偽陽性之可能，惟如以氣相層析質譜儀
    （GC/MS）作為確認檢驗之方式，應不致產生偽陽性反應，
    此為毒品檢驗學之常規，亦為法院辦理相關違反毒品危害防
    制條例案件所知悉，已具相當之公信力。
　㈡觀諸上開檢驗報告，檢出安非他命、甲基安非他命之濃度分
    別為3020ng/mL、32920ng/mL，相較濫用藥物尿液檢驗作業
    準則第18條第1項規定：「初步檢驗結果在閾值以上或有疑
    義之尿液檢體，應再進行確認檢驗。確認檢驗結果在下列閾
    值以上者，應判定為陽性：一、安非他命類藥物：（一）安
    非他命：500ng/mL。（二）甲基安非他命：甲基安非他命50
    0ng/mL，且其代謝物安非他命之濃度在100ng/mL以上。」之
    標準均高出甚多，足見抗告人尿液中檢驗出之毒品濃度顯已
    達確認標準，應可排除其尿液呈偽陽性反應產生之可能，足
    徵其確有前開施用第二級毒品之犯行，其空言否認施用甲基
    安非他命犯行，自屬無據。
　㈢又抗告人前因施用毒品案件，經原審法院以94年度毒聲字第5
    68號裁定送勒戒處所觀察、勒戒後，認無繼續施用毒品之傾
    向，而於95年2月9日執行完畢釋放出所，並由臺灣臺北地方
    檢察署檢察官以95年度毒偵字第148號、95年度毒偵緝字第1
    7、18號為不起訴處分確定，迄今並無再受觀察、勒戒或強
    制戒治等保安處分之裁判及執行等節，有本院被告前案紀錄
    表附卷足考（見本院卷第21-22、27頁），距離本次再犯施
    用毒品之犯行，已逾3年，為三年後再犯，依毒品危害防制
    條例第20條第1項之規定及最高法院邇來之統一見解，抗告
    人自應令入勒戒處所觀察、勒戒。
  ㈣綜上所述，原審依檢察官之聲請裁定抗告人應送勒戒處所觀
    察、勒戒，核無違誤，抗告人猶執前詞提起本件抗告，指摘
    原裁定不當，為無理由，應予駁回。
四、據上論結，應依刑事訴訟法第412條，裁定如主文。
中　　華　　民　　國　　110 　年　　12　　月　　24　　日
     　　　　　   刑事第二十三庭審判長法　官  許永煌
                                      法　官  雷淑雯
                                      法　官  吳定亞
以上正本證明與原本無異。
不得再抗告。
                                      書記官  郭侑靜
中　　華　　民　　國　　110 　年　　12　　月　　27　　日